臺灣嘉義地方法院民事裁定
111年度事聲字第7號
異  議  人  
即債 務 人  楊雅雯  

相  對  人
即債 權 人  裕融企業股份有限公司

法定代理人  嚴陳莉蓮


上列異議人與相對人間更生執行事件，異議人對於本院司法事務
官民國111年4月14日所為110年度司執消債更字第112號裁定聲明
異議，本院裁定如下：
    主  文
異議駁回。
    理  由
一、按關於更生或清算之程序，除本條例別有規定外，準用民事
    訴訟法之規定，消費者債務清理條例（下稱消債條例）第15
    條定有明文。次按司法事務官處理事件所為之處分，與法院
    所為者有同一之效力。當事人對於司法事務官處理事件所為
    之終局處分，得於處分送達後10日之不變期間內，以書狀向
    司法事務官提出異議。司法事務官認前項異議有理由時，應
    另為適當之處分；認異議為無理由者，應送請法院裁定之。
    法院認第一項之異議為有理由時，應為適當之裁定；認異議
    為無理由者，應以裁定駁回之。民事訴訟法第240條之3、第
    240之4條亦分別定有明文。經查，本院司法事務官於民國11
    1年4月14日所為110年度司執消債更字第112號裁定(下稱原
    裁定)，於同年4月19日送達異議人，異議人於法定期間內之
    111年4月27日對原裁定聲明異議，司法事務官認其異議無理
    由而送請本院裁定，經核與上開規定相合，先予敘明。
二、本件異議意旨略以：異議人更正於111年3月15日提出之異議
    內容，相對人為有擔保債權（擔保物為2005年份之3810-YQ
    號汽車），請法院預估行使動產擔保債權後，將不能滿足清
    償債權額列入無擔保債權。又異議人配偶於109年6月聲請更
    生，且為此筆債權之保人，法院於109年12月29日製作債權
    表上將相對人列為有擔保債權，其不能滿足清償之債權額為
    新臺幣（下同）971,027元，請法院參考鈞院109年度司執消
    債更字第77號之債權表等語。
三、按對於債務人之債權，於法院裁定開始更生或清算程序前成
    立者，為更生或清算債權；前項債權，除本條例別有規定外
    ，不論有無執行名義，非依更生或清算程序，不得行使其權
    利。消債條例第28條定有明文。次按有擔保之債權人，就其
    行使擔保權後未能受償之債權，非依更生或清算程序，不得
    行使其權利；前項債權依更生程序行使權利，以行使擔保權
    後未能受償額，列入更生方案；其未確定者，由監督人估定
    之，並於確定時依更生條件受清償，復為消債條例施行細則
    第16條第1、2項所明定。再按有擔保或有物的優先權之債權
    人，得以預估或實際行使其擔保或優先權後未能受清償之債
    權，申報為更生或清算債權而行使其權利。辦理消費者債務
    清理事件應行注意事項第15點亦定有明文。揆諸前開說明，
    有擔保之債權人若欲就其預估不足受償之債權部分於更生方
    案中行使權利，因前開預估不足受償之債權部分應屬無擔保
    債權，自應依消債條例第33條、消債條例施行細則第16條第
    1、2項、辦理消費者債務清理事件應行注意事項第15點等規
    定，於法院所定申報債權之期間內申報其預估不足受償之債
    權數額，方為適法。
四、經查：
  ㈠異議人前經本院以110年度消債更字第115號裁定自110年12月
    13日下午4時起開始更生程序，並由本院司法事務官以110年
    度司執消債更字第112號進行更生執行程序，經債權人陳報
    債權後，本院司法事務官於111年3月1日公告債權表，並檢
    送通知債務人及各債權人於債權表送達之翌日起10日內，依
    說明二「如有提出異議者，應檢具理由、證據，並將異議狀
    繕本（含附屬文件）自行送達對造即受異議人，及檢具該受
    異議人收受送達之證明。」上開債權表及通知於111年3月7
    日送達異議人及相對人，相對人逾期並未提出異議，而異議
    人雖於111年3月17日提出異議，主張相對人之擔保物即3810
    -YQ號汽車已無價值金，即使相對人行使有擔保債權，亦執
    行無實益，因此相對人此筆債權應列為無擔保債權云云，惟
    未依通知之說明二規定提出證據及送達證明，且相對人之債
    權列於有擔保及有優先權之債權，係依異議人提出之債權人
    清冊所載，異議人斯時之異議主張牴觸其提出之債權人清冊
    所載，是異議人所為聲明異議，應無理由。
  ㈡異議人於本件主張其對相對人之債權係為有擔保債權不爭執
    ，然變更異議主張將此筆有擔保之債權預估於行使其擔保後
    不能滿足清償債權額列入無擔保債權，與其原對債權表之異
    議主張不相同，並非針對原裁定駁回其聲明異議部分再為異
    議，係另行主張將相對人行使擔保權後未能受償額列入無擔
    保債權，已非原異議主張之理由。又相對人未於申報債權之
    期間內申報其預估不足受償之債權數額，且就債權表已逾期
    未提出異議，異議人亦不爭執相對人之債權為有擔保債權，
    則本件債權表之製作並無違誤，異議人之異議為無理由。
五、據上論結，本院司法事務官將相對人之債權列於有擔保及有
    優先權之債權，於法並無違誤。從而，異議人執前詞稱原裁
    定不當，求予廢棄等語，為無理由，應予駁回。
六、依消債條例第15條、民事訴訟法第240條之4第3項後段，裁
    定如主文。
中　　華　　民　　國　　111 　年　　5 　　月　　9 　　日
                  民事第二庭法　官　陳威憲
以上正本係照原本作成。
如對本裁定抗告須於裁定送達後10日內向本院提出抗告狀，並繳
納抗告費新臺幣1,000元。
中　　華　　民　　國　　111 　年　　5 　　月　　9 　　日
                            書記官  方瀅晴